【裁判字號】    92,家抗,19
【裁判日期】    920418
【裁判案由】    選定監護人
【裁判全文】
臺灣高等法院臺中分院民事裁定  九十二年度家抗字第一九號
      抗  告  人  甲○○
      相  對  人  乙○○
右當事人間選定監護人事件，抗告人對於中華民國九十二年一月二十三日臺灣南投地
方法院九十一年監字第五四號裁定提起抗告，本院裁定如左：
      主      文
原裁定廢棄，發回臺灣南投地方法院。
      理      由
一、抗告意旨略以：因禁治產人乙○○與其母黃莊蔥同為黃川遺產之繼承人，為辦理
    遺產分割事宜，黃莊蔥依法不能行使乙○○監護人職務，應以次順序之監護人為
    其法定代理人，惟並乙○○並無次順序之法定代理人，依民法第一千一百十一條
    規定，由親屬會議選定抗告人為其監護人等語。
二、按「配偶為禁治產人第一順位之監護人，雖為法所明定，但其權利顯與禁治產人
    利害相反時，自應以次位監護人為其法定代理人。」（司法院院字第九六０號解
    釋參照）查，本件禁治產人乙○○與其法定代理人黃莊蔥因於辦理繼承黃川遺產
    之不動產分割登記時，黃莊蔥因違反民法第一百零六條之規定，而不得擔任乙○
    ○之法定代理人，此項黃莊蔥因單一事件所生之不能擔任法定代理人之事由，依
    前開司法院解釋之意旨，自應由法定次位監護人為乙○○之監護人。抗告人已陳
    明乙○○並無其他次位之監護人，則依同法第一千一百十一條第二項之規定，自
    應由法院徵求親屬會議之意見選定之，原法院以乙○○之監護人既仍為黃莊蔥，
    即無依民法第一千一百十一條第二項規定聲請法院選定乙○○之監護人之必要，
    而駁回抗告人之聲請，即有未洽。抗告意旨指摘原裁定不當，聲明廢棄，為有理
    由。又，禁治產人乙○○之現在合法親屬會議會員，依民法第一千一百三十一條
    之規定，應為同條第一項第一款之直系血親尊親屬，同條第一項第二款所定三親
    等內旁系血親尊親屬、及第三款所定四親等內之同輩血親。依該條規定，乙○○
    之親屬會議成員為其母黃莊蔥、姨媽陳莊葉，此有台灣南投地方法院九十一年度
    監字第三七號指定監護人事件卷宗所附之戶籍謄本可憑，此外，如乙○○有伯、
    叔、姑媽等親屬，應優先於兄弟姊妹或堂兄弟姊妹，抗告人於台灣南投地方法院
    九十一年度監字第三七號所提出之親屬會議，並未以此親屬組成，尚有未當。本
    件乙○○及其親屬住居於南投縣竹山鎮、集集鎮，法院徵求親屬會議之意見以決
    定監護人等事項，以由原法院就近調查，便於當事人辦理，爰予廢棄，發回原法
    院再為適當之處理。
三、據上論結，本件抗告為有理由，依非訟事件法第二十八條、民事訴訟法第四百九
    十二條第二項，裁定如主文。
中      華      民      國    九十二    年      四      月     十八     日
~B1家事法庭審判長法  官  吳火川
~B2              法  官  吳惠郁
~B3              法  官  饒鴻鵬
右為正本係照原本作成。
如不服本裁定應於裁定送達後十日內向本院提出抗告理由狀（須按他造人數附具繕本
），並繳納抗告裁判費新臺幣肆拾伍元及送達用雙掛號郵票拾份（每份拾肆元）。
~B              書記官  陳三軫
中      華      民      國    九十二    年      四      月    二十一    日
                                                                        Ｙ


司法院資訊處製作；財團法人民間司法改革基金會備份。
